臺灣苗栗地方法院交通事件裁定　　　　　　　　　　　九十三年度交聲字第六四號
　　原處分機關　　交通部公路總局新竹區監理所苗栗監理站
　　異　議　人
　　即受處分人　　甲○○
右列受處分人因違反道路交通管理處罰條例案件，對於交通部公路總局新竹區監理所
苗栗監理站於民國九十三年五月十八日以竹監自裁字裁５４─Ｆ00000000號
所為之裁決處分（原舉發案號：苗栗縣警察局九十三年三月十四日苗警交字第Ｆ00
000000號），聲明異議，本院裁定如左：
    主  文
原處分撤銷。
甲○○違反汽車駕駛人，駕駛汽車肇事致人受傷，應即採取救護或其他必要措施，並
向警察機關報告，不得駛離之規定，吊扣駕駛執照參個月。
    理  由
一、原處分意旨略以：異議人即受處分人甲○○於民國九十三年三月二十九日晚上八
    時二十五分，駕駛車號：ＳＣ─４７７５號自用小客車，行經苗栗縣通霄鎮○○
    里○○路○段八三七號時，因肇事致人受傷逃逸，經警舉發，乃依道路交通管理
    處罰條例第六十二條第一項及第六十七條第一項之規定，裁處吊銷駕駛執照，並
    終生禁考。
二、異議意旨略以：事發當地正逢宴客，人車眾多吵雜，確實在不知有擦撞機車之情
    況下離開，並非蓄意肇事逃逸，之後發現有肇事情事，已經和受傷之陳先生達成
    和解，並修復其所騎機車，本案亦經檢察官不起訴處分，異議人實無逃逸之故意
    ，因此聲明異議，請求撤銷原處分云云。
三、按汽車駕駛人，駕駛汽車肇事致人受傷或死亡，應即採取救護或其他必要措施，
    並向警察機關報告，不得駛離；違者吊扣其駕照三個月至六個月；逃逸者吊銷駕
    駛執照；又汽車駕駛人，曾依第六十二條第一項之規定吊銷駕駛執照者，終身不
    得考領駕駛執照，以上道路交通管理處罰條例第六十二條第一項及第六十七條第
    一項分別定有明文。是汽車駕駛人，駕駛汽車肇事致人受傷或死亡者，即負有救
    護傷者、採取必要措施（依道路交通安全規則、道路交通事故處理辦法等相關規
    定辦理，例如設置警告標誌等）、向警察機關報告及不得駛離現場等義務，如該
    汽車駕駛人有違背上述任一義務者，即可吊扣該汽車駕駛人駕駛執照三個月至六
    個月，至是否構成「逃逸」之行為，則應審酌該汽車駕駛人有無於駕車肇事致人
    傷亡後為逃避其應負之義務及責任而任意駛離現場之故意。而所謂「逃逸」，應
    係指基於汽車駕駛人肇事後，為避免他人查覺其人其事，脫免追訴、處罰，或掩
    飾犯罪跡證等意思而逃匿逸去之行為，也就是說，行為人主觀上需有逃避責任之
    意思才能與法律規定的目的相符合，這從該法條前段另定有未採取救護或其他必
    要措施並向警察機關報告而駛離之處罰規定，也可以知道。
四、查本件原處分機關即交通部公路總局新竹區監理所苗栗監理站係以異議人即受處
    分人於前開時間地點，駕駛前開自用小客車，因駕駛汽車肇事致人受傷後逃逸，
    經警舉發而加以裁決處罰，此有苗栗縣警察局九十三年三月十四日苗縣警交字第
    Ｆ00000000號舉發違反道路交通管理事件通知單影本一紙在卷可查。惟
    上情異議人究否有駕車肇事致人受傷而逃逸一節，經其分別於警詢、檢察官偵查
    中及本院審訊時均堅決否認，並執前詞置辯。後經證人即本件車禍被害人陳錦助
    於本院調查時證稱：‧‧‧確實有車禍，但是異議人沒有逃逸，也賠償給我‧‧
    ‧等語，有本院九十三年七月六日訊問筆錄可證（本院上開筆錄第三頁），及其
    於檢察官偵查中所證：異議人駕駛車輛與其同向而行，並無煞車減速或加速離去
    之行為，僅依原來速度駛離等情，並經台灣苗栗地方法院檢察署檢察官於九十三
    年五月二十七日以九十三年度偵字第一九二五號不起訴處分，有該不起訴處分書
    在卷可證，核與異議人所辯情節大致相符，本件異議人於駕車肇事後，因不知道
    有擦撞情事，事後並已經理賠被害人，倘若異議人斯時主觀上知道有肇事或確有
    駕車肇事逃逸之故意，焉可能未煞車、減速、加速，僅以原速度駛離現場，並主
    動向被害人認錯？因此異議人辯稱無「肇事逃逸」之故意，應可採信。依上開說
    明，自難處異議人有違反道路交通管理處罰條例第六十二條第一項後段駕車肇事
    致人受傷而逃逸之違規行為，惟異議人此舉既仍有違反前開條例第六十二條第一
    項前段汽車駕駛人駕駛汽車肇事致人受傷不得駛離之規定，自應依該條規定受有
    吊扣駕駛執照之裁罰。綜上，原處分機關未予詳查，即認定異議人有駕車肇事逃
    逸之違規行為而為吊銷駕駛執照並終生禁考之裁罰，容有未洽，惟異議人既仍有
    前述駕車肇事致人受傷而駛離之違規行為，自應由本院將有瑕疵之原處分撤銷，
    並由本院參酌異議人違規情節之輕重等一切情狀，自為裁罰異議人如主文第二項
    所示，以符法律之規定。
據上論斷，應依道路交通案件處理辦法第二十條，裁定如主文。
中　　　華　　　民　　　國　　九十三　　年　　　七　　　月　　 十三 　　日
                                  臺灣苗栗地方法院交通法庭
                                      法    官  張珈禎
右正本證明與原本無異。
如不服本裁定，應於裁定送達後五日內向本院提出抗告狀。
                                      書記官    盧俊良
中　　　華　　　民　　　國　　九十三　　年　　　七　　　月　　二十一　　日
